【裁判字號】    99,易,1666
【裁判日期】    991230
【裁判案由】    違反毒品危害防制條例
【裁判全文】
臺灣臺南地方法院刑事判決              99年度易字第1666號
公  訴  人  臺灣臺南地方法院檢察署檢察官
被      告  顏良羽
上列被告因違反毒品危害防制條例案件，經檢察官聲請簡易判決
處刑（99年度偵字第6054號、第6105號），本院認為不宜，改依
通常程序審理，判決如下：本院判決如下：
    主  文
顏良羽持有第二級毒品，處拘役肆拾伍日，如易科罰金，以新臺
幣壹仟元折算壹日，扣案之MDMA圓形錠玖顆（其中壹顆驗後淨重
零點壹零玖公克，其餘捌顆驗後淨重共計壹點捌壹伍公克）均沒
收銷燬。
    事  實
一、顏良羽明知MDMA（即搖頭丸）係毒品危害防制條例公告禁止
    持有之第二級毒品，仍基於持有第二級毒品MDMA之犯意，於
    民國 98年下半年某日，在臺南市某不詳店名之「PUB」，向
    姓名年籍不詳、綽號「阿國」之人，以新臺幣（下同） 3千
    餘元購買MDMA圓形錠9顆（其中1顆驗後淨重0點109公克，其
    餘8顆驗後淨重共計1點815公克）而持有之。嗣於 99年4月2
    日 20時50分許，在臺南市○○區○○街349號前為警查獲，
    並自顏良羽身上扣得上開MDMA圓形錠9顆。
二、案經臺南市警察局第二分局報請臺灣臺南地方法院檢察署檢
    察官偵查起訴。
    理  由
一、高雄醫學大學附設中和紀念醫院 99年11月16日9911─168號
    檢驗報告1份，係該醫院依刑事訴訟法第206條第1 項規定，
    受本院囑託進行鑑定而出具之書面鑑定報告，屬於同法第15
    9條第1項所指法律有規定得作為證據之情形，故上揭檢驗報
    告得為證據。又於司法警察機關調查中之案件，為因應實務
    上，或因量大、或有急迫之現實需求，併例行性當然有鑑定
    之必要者，例如毒品之種類與成分、尿液之毒品反應，或者
    槍彈有無殺傷力等鑑定，基於檢察一體原則，得由該管檢察
    長對於轄區內之案件，以事前概括選任鑑定人或囑託鑑定機
    關、團體之方式，俾便轄區內之司法警察官、司法警察對於
    調查中之此類案件，得即時送請先前已選任之鑑定人或囑託
    之鑑定機關、團體實施鑑定，以求時效，此種由檢察機關概
    括選任鑑定人或概括囑託鑑定機關、團體，再轉知司法警察
    官、司法警察於調查犯罪時參考辦理之作為，法無明文禁止
    ，係為因應現行刑事訴訟法增訂傳聞法則及其例外規定之實
    務運作而為，此種由司法警察官、司法警察依檢察官所概括
    選任之鑑定人或囑託鑑定機關、團體所為之鑑定結果，與檢
    察官選任或囑託為鑑定者，性質上並無差異，同具有證據能
    力（最高法院96年度台上字第2860號判決意旨參照）。高雄
    市立凱旋醫院99年5月19日高市凱醫驗字第13085號濫用藥物
    尿液檢驗鑑定書1 份，係司法警察機關依上開規定送交前揭
    醫院鑑定，而出具之書面鑑定報告，同屬刑事訴訟法第 159
    條第1項所指法律有規定得作為證據之情形，亦得為證據。
二、訊據被告顏良羽對於上開事實均坦承不諱，並有高雄市立凱
    旋醫院99年5月19日高市凱醫驗字第13085號濫用藥物尿液檢
    驗鑑定書及高雄醫學大學附設中和紀念醫院99年11月16日99
    11─168號檢驗報告各1份可稽，復有MDMA圓形錠9顆（其中1
    顆驗後淨重0點109公克，其餘8顆驗後淨重共計1點815公克
    ）扣案為證，事證明確，被告犯行洵堪認定。
三、核被告所為，係犯毒品危害防制條例第11條第2 項之持有第
    二級毒品罪。又查扣之MDMA圓形錠9顆，其中 1顆驗後淨重0
    點109公克，其餘8顆驗後淨重共計1點815公克，起訴書之犯
    罪事實欄誤載該MDMA圓形錠9顆之驗餘淨重為 0點109公克，
    應予更正。爰審酌被告非法持有第二級毒品，造成毒品流竄
    擴散之風險，然念其犯後尚知坦承犯行，犯後態度堪稱良好
    ，且查獲之MDMA圓形錠僅為9顆，驗後淨重合計亦僅 1點924
    公克，數量及重量均非多，危害程度尚非稱鉅等一切情狀，
    量處如主文所示之刑，並諭知如易科罰金之折算標準。扣案
    之MDMA圓形錠 9顆，係屬第二級毒品，應依毒品危害防制條
    例第18條第1項規定均沒收銷燬，鑑驗所耗損之MDM A既已滅
    失，即無庸宣告沒收銷燬。至於另於被告身上查獲之第三級
    毒品K他命4小包、第三級毒品硝甲西泮1 顆，以及於被告友
    人溫帶勇身上查扣之第三級毒品K他命1小包，均與本件被告
    持有第二級毒品犯行之實行無何關連，不宜在本案併予沒收
    或沒收銷燬，附此敘明。
五、公訴意旨尚認被告向綽號「阿國」之人購得之MDMA，除上開
    查扣之9顆圓形錠外，另外還有1顆已於購買之同日施用，而
    認被告持有之MDMA應為10顆等語。經查：
  (一)按犯罪事實應依證據認定之，無證據不得認定犯罪事實；又
    被告之自白，不得作為有罪判決之唯一證據，仍應調查其他
    必要之證據，以察其是否與事實相符，刑事訴訟法第 154條
    第1項、第156條第 2項分別定有明文。次按認定不利於被告
    之事實，須依積極證據，苟積極證據不足為不利於被告事實
    之認定，即應為有利於被告之認定，更不必有何有利之證據
    ；且刑事訴訟法上所謂認定犯罪事實之證據，係指足以認定
    被告確有犯罪之積極證據而言，該項證據自需適合於被告犯
    罪事實之認定，始得採為斷罪資料；如未能發現相當證據，
    或證據不足以證明，自不能以推測或擬制之方法，以為裁判
    之基礎；又刑事訴訟法第164條第1項規定檢察官就被告犯罪
    事實，應負舉證責任，並指出證明之方法，故檢察官對於起
    訴之犯罪事實，應負提出證據及說服之實質舉證責任，倘其
    所提出之證據，不足為被告有罪之積極證明，或其闡明之證
    明方法，無從說服法官以形成被告有罪之心證，基於無罪推
    定之原則，自應為被告無罪判決之諭知，最高法院30年上字
    第816號、29年上字第3105號及92年台上字第128號等判例意
    旨可資參照。
  (二)被告固稱其係向「阿國」購入MDMA10顆等語，惟由被告處查
    扣之MDMA圓形錠之數量僅為 9顆，復無其他足認被告曾有施
    用MDMA，而可據以推認其有將購入之MDMA施用1 顆此行為之
    鑑驗報告或跡證存在，尚無從僅憑被告之陳述，在欠缺明確
    之事證下，即可遽認被告持有之MDMA，除了查扣之 9顆外，
    另尚有1顆之情，然因公訴意旨認此持有MDMA1顆部分，與上
    開成立之持有MDMA圓形錠 9顆部分，本屬同一個持有行為，
    故不另為無罪之諭知，併此敘明。
據上論斷，應依刑事訴訟法第452條、299條第1 項前段，毒品危
害防制條例第11條第2項、第18條第1項，刑法第11條、第41條第
1項前段，判決如主文。
本案經檢察官宋文宏到庭執行職務。
中    華    民    國    99    年    12    月    30    日
                  刑事第三庭  法  官  陳威龍
以上正本證明與原本無異。
如不服本判決應於收受本判決後10日內向本院提出上訴書狀，並
應敘述具體理由。其未敘述上訴理由者，應於上訴期間屆滿後20
日內向本院補提理由書狀（均須按他造當事人之人數附繕本）「
切勿逕送上級法院」。
                              書記官  蘇嬿合
中    華    民    國    99    年    12    月    30    日
附錄論罪科刑法條
毒品危害防制條例第11條第2項
持有第二級毒品者，處 2 年以下有期徒刑、拘役或新臺幣 3 萬
元以下罰金。

司法院資訊處製作；財團法人民間司法改革基金會備份。
